臺灣桃園地方法院刑事判決　　　　　　　　　　　　九十一年度易字第二四二號
　　公　訴　人　臺灣桃園地方法院檢察署檢察官
　　被　　　告　庚○○
　　指定辯護人　本院公設辯護人己○○
右列被告因恐嚇取財等案件，經檢察官提起公訴（九十一年度偵字第九六四二號），
本院判決如左：
        主  文
庚○○竊盜，處有期徒刑陸月，如易科罰金，以參佰元（即新台幣玖佰元）折算壹日
。又意圖為自己不法之所有，以恐嚇使人將本人之物交付，未遂，處有期徒刑陸月，
如易科罰金，以參佰元（即新台幣玖佰元）折算壹日。應執行有期徒刑拾月，如易科
罰金，以參佰元（即新台幣玖佰元）折算壹日。
    事  實
一、緣庚○○與駕駛計程車為業之辛○○為朋友關係，另庚○○與戊○○亦為朋友關
    係，辛○○與戊○○並不相識。戊○○平日喜愛飲酒，民國九十年十二月間某日
    ，庚○○攜酒至戊○○位於桃園縣榮民路上的家共同飲酒聊天，二人意猶未盡，
    乃共同至桃園縣中壢市華勛國小前之小吃攤繼續飲酒聊天，二人均有酒意，且戊○○已接近酒醉，二人決定乘車至苗栗縣出遊，並至台中縣尋訪戊○○之友人。
    庚○○遂呼叫由辛○○所駕駛之計程車，搭載庚○○、戊○○共同前往苗栗，稍
    作停留後，又至台中縣潭子鄉尋訪戊○○在該處經營草莓園生意之友人丁○○，
    又共同飲酒，回程仍搭乘辛○○所駕駛之計程車，庚○○見戊○○不勝酒力，竟
    意圖為自己不法之所有，趁戊○○已醉倒車上之際，竊取戊○○所有之皮夾一個
    ，皮夾內有身分證、健保卡、行車執照、駕駛執照、金融卡及現金數千元等財物
    ，並將其中五千元給付辛○○之車資。數日後，庚○○見戊○○尋找失竊之皮夾
    甚急，另行起意，決定藉此向戊○○索討金錢花用，而意圖為自己不法之所有，
    數度打電話給戊○○，要求戊○○以新台幣（下同）三萬元至六萬元不等之代價
    ，將前述皮夾及皮夾內之證件贖回，其後更夥同不詳姓名之成年男子三人，至戊○○前述住處，又要求其以五萬元將證件贖回，戊○○惟恐其等對之不利，心生
    畏懼，不敢開門，乃佯稱在內壢土地公廟前交款，並通知警方前來處理，庚○○
    發覺情勢不對，乃放棄離去。
二、案經桃園縣警察局桃園分局報請臺灣桃園地方法院檢察署檢察官偵查起訴。
    理  由
一、訊據被告庚○○固不否認有與戊○○共同飲酒並乘車出遊訪友等情，惟矢口否認
    有為前述竊取皮夾及恐嚇之事實，辯稱（略以）：並無前述犯行，因為以前曾經
    告訴警察戊○○之堂哥持有槍枝，致遭戊○○懷恨誣陷，且警詢時遭警毆打逼供
    ，所以坦承有前述事實云云。按被告之自白，非出於強暴、脅迫、利誘、詐欺、
    疲勞訊問、違法羈押或其他不正之方法，且與事實相符者，得為證據。被告陳述
    其自白係出於不正之方法者，應先於其他事證而為調查。該自白如係經檢察官提
    出者，法院應命檢察官就自白之出於自由意志，指出證明之方法。刑事訴訟法第
    一百五十六條第一項、第三項分別定有明文。另按司法警察官或司法警察詢問犯
    罪嫌疑人時，應全程連續錄音；必要時，並應全程連續錄影。但有急迫情況且經
    記明筆錄者，不在此限。刑事訴訟法第一百條之二準用同法第一百條之一第一項
    ，定有明文。此項全程錄音錄影之立法目的及理由，在於建立詢問筆錄之公信力
    ，並擔保詢問程序之合法正當；亦即在於擔保犯罪嫌疑人對於詢問之陳述係出於
    自由意思及筆錄所載內容與其陳述相符，如犯罪嫌疑人之陳述係屬自白者，並足
    確保自白之任意性。最高法院八十八年台上字第五七六二號判決亦同此見解。查
    公訴人於起訴書中雖未指明提出被告警詢自白筆錄為證據，惟檢察官提起公訴所
    送交本院之卷宗內仍有被告之警詢筆錄一件及警詢錄音帶一卷，且到庭實施公訴
    之檢察官仍指出該件警詢筆錄為據，是仍足認定公訴人有提出被告警詢自白為證
    據之意。另查被告於偵查中檢察官訊問時至本院審理時均抗辯曾遭警毆打所以自
    白犯罪等語，有偵查訊問筆錄，及本院準備程序訊問筆錄、審判筆錄在卷為證，
    是被告並非偵查或審理程序進行部分進程後始提出此抗辯。又查偵查卷內另附有
    台灣桃園看守所記載之檢查表，其上記載被告經警借訊後，身上右上腿內側、腹
    部及左腕部均有瘀血傷勢等情，甚且被告對於該被指為毆打之警員乙○○尚提出
    傷害案件之自訴，業據被告自稱在卷，足見被告對於其遭警毆打之抗辯，業已盡
    其提出證據之責任，難認其為無端抗辯，本院雖傳喚訊據證人，即被指為毆打被
    告之警員乙○○，證人乙○○否認有毆打被告等情（參見本院九詞十二年三月十
    二日訊問筆錄），惟查被告於警借訊前，係因另犯強盜案件羈押於臺灣桃園看守
    所，當時其並無前述看守所所檢查之之外傷，但經乙○○借訊解還時即出現前述
    身體外傷，並經臺灣桃園監獄衛生科檢查屬實，另有臺灣桃園監獄衛生科病歷紀
    錄一件在偵查卷足證，為何經證人借訊之不到二十四小時期間，被告身上竟多出
    如前述瘀傷等傷害，證人對此並未提出解釋，僅空言否認有毆打被告之情，已使
    本院發生合理懷疑，末查被告自訴乙○○於詢問時對其傷害之案件，業經本院於
    九十二年七月二日，以九十二年度自字第六號案件，確定乙○○有為傷害被告之
    犯行，並判處有期徒刑八月，有該件判決書影本在卷足證，亦為公訴人、被告所
    不爭執，雖本件自訴案件經乙○○上訴第二審法院，尚未確定，惟本院詳閱該件
    自訴案件之判決理由，足認法院業經嚴格證明程序，調查各項證據，認定乙○○
    確有傷害被告犯行，依據前述事證及該件判決結果，被告於警詢時曾經警員乙○○毆打，致為自白之警詢筆錄，應堪認定。至本院勘驗警詢錄音帶雖內容係採一
    問一答的方式回答，被告回答內容亦與警訊筆錄內容相符，有本院九十三年一月
    九日訊問及勘驗筆錄一件在卷足證，惟警員毆打被告自不可能明目張膽或愚蠢到
    將毆打過程錄音，是該錄音帶內容應係如被告所言，乃依照被害人已經製作好的
    筆錄照唸所為之錄音，尚難憑此證明被告並未遭到毆打。依前述規定及證據法則
    之說明，被告警詢自白筆錄，既經證明係警以傷害犯行之強暴方式取得，應無證
    據能力，本院依法應禁止或排除該項證據，始符該法定證據禁止原則之意旨。排
    除前述被告之警詢自白筆錄後，本院另調查公訴人所提出其他證明被告犯罪之證
    據：被害人戊○○之陳述、證人即戊○○之妻甲○○之證言，及偵查中鑑定機關
    法務部調查局對於被告所鑑定之所謂測謊報告書。
二、按認定犯罪事實所憑之證據，並不以直接證據為限，即綜合各種間接證據，本於
    推理作用為認定犯罪事實之基礎，如無違背一般經驗法則，尚非法所不許；又間
    接事實之本身雖非證據，然因其具有判斷直接事實存在之作用，故經由間接事實
    所形成之間接證據，即具有證據能力，但如何由間接事實推論直接事實之存在，
    仍應為必要之說明，始足斷定其所為推論是否合理。須強調者，無論直接或間接
    證據，其為訴訟上之證明，須於通常一般之人均不致有所懷疑而得確信其為真實
    之程度者，始得據為有罪之認定，最高法院七十六年台上字第四九八六號判例同
    此意旨，此方符刑事訴訟法第一百五十四條及第一百五十五條第二項所揭示的嚴
    格證明程序。查本案有如下直接證據及間接證據，足以推翻被告所辯，並進而合
    理推論被告確有為竊盜及恐嚇未遂之犯行：
（一）本院於數次準備及審理期日訊據證人，即被害人戊○○對於與被告共同飲酒，
      並搭乘被告友人辛○○之計程車南下苗栗及台中出遊及尋訪友人丁○○，回程
      已酒醉，係由被告扶回家中，隔日清醒後發現身上皮夾及鑰匙均不見，其後電
      詢辛○○，辛○○表示皮夾被告告拿走，被告更於數日後，多次打電話告以皮
      夾及其中各項證件均在被告處，須以三萬至六萬元不等之代價贖回，並且甚至
      於某日夥同不詳姓名年籍之成年男子，共同至其住處，由被告向之索討五萬元
      ，惟因其報警，被告始離去等語，證述詳實，核與被害人之警詢及偵查訊問筆
      錄大致相符，亦與本院訊問證人，即被害人之妻甲○○之證言，其中辛○○向
      王止芳要求被害人及被告當日乘坐計程車未付足之車資餘額，以及被害人因酒
      醉返回家中後，即發現其身上皮夾等物均不逸而飛，被害人亦不知皮夾如何不
      見等過程，以及被告夥同三名成年男子前來家中，要求以五萬元交換皮夾等情
      ，均大致均符。至於證人戊○○、甲○○對於戊○○究竟與被告共同南下二次
      或三次之次數，雖有出入，惟因其等為證言時，據本案發生業已二年有餘，其
      中有記憶不清之處，方屬常態，且此細節上之出入，無礙於被害人確係因與被
      告乘車出遊訪友，回家後皮夾已不見之事實。雖證人二人未親眼目賭被告行竊
      之過程，惟本院依直接審理原則，當庭親自接觸證人，觀其等言行陳述均甚為
      明確且肯定，是其等對於發現皮夾不見之時地，當無記憶不清，或誣陷被告之
      危險。
（二）本院另依據被害人戊○○所提供之計程車司機電話，傳喚證人，即當日搭載被
      告及被害人之司機辛○○，對於認識被告，由被告相約欲搭乘其車，並確實搭
      載被告及被害人南下至苗栗及台中等地一次，因被害人已酒醉意識不清，被告
      帶同被害人在桃園縣中壢市某賓館前下車時，親見被告自被害人身上取出皮夾
      及鈔票給付車資，被告並且要求證人辛○○不要告訴被害人，尚要辛○○另外
      至被害人住向甲○○索取不足之差額等情，均證述詳實，並且核與證人甲○○
      證述辛○○確有前來索取車資等語相符。雖證人辛○○與戊○○對於搭車次數
      究為一或二次有所出入，以及證人辛○○及甲○○對於辛○○前來索取之車資
      究為二千或三千元，亦有出入，惟證人等均坦承時間已久，對於詳細細節確有
      記憶不清，本院以為此處細節上出入，方屬人們對於久遠記憶之常態，而足認
      為真實，並且因為辛○○向甲○○索取車資時，為取信於甲○○，辛○○尚書
      有行動電話號碼交甲○○，所以甲○○會留有辛○○之電話號碼，而由被害人
      戊○○於偵查中提出予檢察官附卷為證（見偵查卷第七十五頁），經本院提示
      辛○○，辛○○表示確為其字跡，足證辛○○確實經被告之指示向甲○○索取
      車資，是辛○○前述所言，堪信為實。本院為求詳盡，尚依職權傳喚被害人所
      稱當日拜訪之友人丁○○到庭作證，證人丁○○結證稱被告及戊○○確實兩次
      搭乘計程車前來找其喝酒，被告精神狀態正常，戊○○則早已喝醉等語。是被
      告及背害人共乘辛○○之計程車至台中，及回程付車資時，被告竊取戊○○皮
      夾及金錢一事，應堪採信。既被告確與被害人共乘車辛○○之計程車南下，而
      皮夾亦係在該次會程後軼失，被告所請求調查被害人家巷口是否另有「白牌車
      」車行，以及該車行是否有白色「霹靂馬」廠牌汽車及駕駛何人即無調查之必
      要，附此敘明。
（三）公訴人另提出於偵查中將被告送請合格鑑定機關法務部調查局接受所謂「測謊
      」鑑定之鑑定書。經該局以控制問題法及混合問題法之鑑定方法，鑑定結果認
      為（略以）：庚○○（被告）對於未竊取戊○○皮夾及鑰匙，及未偷戊○○的
      機車之回答，經測試均呈情緒波動反應，研判有說謊；對於未要求戊○○拿錢
      贖回證件之回答，測試生理反應圖形不明確，無法研判有無說謊等語。有該局
      九十一年九月二十三日調科參字第０九一００五四八五三０號測謊報告書一件
      在卷可證。按最高法院九十二年台上字第三八二二號判決，對於所謂測謊鑑定
      之證據能力及證明力有如下詳細之闡釋，足為本案引為依據：「按測謊鑑定，
      係依一般人若下意識刻意隱瞞事實真相時，會產生微妙之心理變化，例如：憂
      慮、緊張、恐懼、不安等現象，而因身體內部之心理變化，身體外部之生理狀
      況亦隨之變化，例如：呼吸急促、血液循環加速、心跳加快、聲音降低、大量
      流汗等異常現象，惟表現在外之生理變化，往往不易由肉眼觀察，乃由測謊員
      對受測者提問與待證事實相關之問題，藉由科學儀器（測謊機）紀錄受測者對
      各個質問所產生細微之生理變化，加以分析受測者是否下意識刻意隱瞞事實真
      相，並判定其供述是否真實；測謊機本身並不能直接對受測者之供述產生正確
      與否之訊號，而係測謊員依其專業之學識及經驗，就測謊紀錄，予以客觀之分
      析解讀，至於測謊鑑定究竟有無證據能力，刑事訴訟法並無明文規定，惟實務
      上，送鑑單位依刑事訴訟法第二０八條第一項規定，囑託法務部調查局或內政
      部警政署刑事警察局為測謊檢查，受囑託機關就檢查結果，以該機關名義函覆
      原囑託之送鑑單位，該測謊檢查結果之書面報告，即係受囑託機關之鑑定報告
      ，該機關之鑑定報告，形式上若符合測謊基本程式要件，包括：（１）經受測
      人同意配合，並已告知得拒絕受測，以減輕受測者不必要之壓力；（２）測謊
      員須經良好之專業訓練與相當之經驗；（３）測謊儀器品質良好且運作正常；
      （４）受測人身心及意識狀態正常；（５）測謊環境良好，無不當之外力干擾
      等要件，即賦予證據能力，非謂機關之鑑定報告書當然有證據能力；具上述形
      式之證據能力者，始予以實質之價值判斷，必符合待證事實需求者，始有證明
      力；刑事訴訟法就證據之證明力，採自由心證主義，由法院本於確信自由判斷
      ，惟法院之自由判斷，亦非漫無限制，仍不得違背經驗法則及論理法則；測謊
      檢查之受測者可能因人格特性或對於測謊質問之問題無法真正瞭解，致出現不
      應有之情緒波動反應，此時若過於相信測謊結果，反而有害於正當之事實認定
      ，又測謊檢查之時間過遲，攸關受測者情緒得否平復，與鑑定之精確性非無影
      響，此時間因素，事實審法院於取捨時不得不予考量；惟一般而言，受測者否
      認犯罪之供述呈現不實之情緒波動反應，不得採為有罪判決之唯一證據，若受
      測者否認犯罪之供述並無不實之情緒波動反應，又無其他積極證據證明其被訴
      之犯罪事實，自得採為有利於受測者之認定」。本院查本案測謊鑑定並未經被
      告拒絕，業據被告自承在卷，又法務部調查局實施測謊鑑定之鑑定人為丙○○
      ，經本院傳喚到庭，且攜帶本件測謊鑑定過程參考資料，經公訴人及辯護人交
      互詰問，丙○○在法務部調查局第六處負責測謊鑑定之職，其曾在調查局接受
      四個月的測謊鑑定專業訓練，並經考試檢定合格，發給證書，自九十一年五、
      六月間開始從事測謊業務，一個月約鑑定六十件案件，測謊儀器正常，實測環
      境並無異常，丙○○並輔以其所提出鑑定過程中的測謊圖譜，詳細說明測謊過
      程及所使用之鑑定方法（略以）：圖譜上的四條線，上方是二條是被告胸部及
      腹部呼吸線，第三條線為膚電反應線，第四條線心跳脈動線。本案的依據為第
      三、五、七的問題，被告回答都是否認的，就此問卷我做了二次的測試，第一
      次測試圖譜第三、七的問題，生理是有反應的，但第五沒有反應，第三、七問
      題有說謊的跡向，第二次測試圖譜第三、五的問題，有激烈的生理反應，顯示
      第三、五的問題的答案是說謊，我所以我最後鑑定認為是第三、五的答案（即
      竊取皮夾、鑰匙及機車）是說謊，第七的答案（即恐嚇拿前贖回證件），沒有
      辦法確定。至於本案發生時間在九十年，測謊時間在九十一年，相差一年，鑑
      定人認亦不會影響回答判讀結果，因為測謊之依據是以記憶有無為據，祇要受
      測者對該事件還有記憶，差別就不大，而被告在測謊之前，雖曾經過警詢及偵
      查之訊問，惟仍不會影響測試結果，蓋測謊是依據受測者的記憶，不因其是否
      害怕而有影響，鑑定人並強調，被告即便係偵訊之警察陪同施測，亦不會因為
      害怕而影響測謊結果（參見本院九十三年二月二日審判筆錄）。本院並詳閱附
      卷之本案測謊參考資料，附有被告之同意書、顯示被告身心正長之身心狀況調
      查表等資料，且無證據證明有外力干擾受測當日之情。是本件鑑定報告符合前
      述最高法院所設定之前提要件，應具證據能力，當無疑問，而對其證明力之判
      斷，本院因採信前述證人（包括被害人）之證言，即被告確有隱瞞事實之情，
      是本院認為被告否認未竊盜皮夾，顯有說謊之情，而與事實不符，其辯解自難
      採信。
（四）又查被告審理中之陳述坦承與被害人戊○○共同飲酒、乘車及南下出遊訪友至
      少二次等情，是被告與戊○○尚稱熟識，應堪採信，核與其偵查中所述「認識
      被害人但不熟，僅見過兩次面」等語之陳述（參見偵查卷第九十四頁），更足
      證明被告於偵查中顯有避重就輕之舉，其有說謊之情，更足證明。
（五）綜上所述，本案經前述直接證據及間接證據證明，證人等（包括被害人）之證
      言，應堪採信，被告辯稱，顯不可採，本案事證明確，被告應予論罪科刑。
三、核被告竊取被害人戊○○皮夾及其中金錢之行為，係犯刑法第三百二十條第一項
    之竊盜既遂罪；以交換皮夾及其內證件為由，向被害人索取金錢之舉，甚且攜帶
    男子多人（無法證明該等男子是否知情），均致被害人心生畏懼，惟仍未因而取
    得金錢，係犯刑法第三百四十六條第三項、第一項之恐嚇取財未遂罪，應依刑法
    第二十六條之規定，減輕其刑。被告多次藉此向被害人索取金錢之行為，係在一
    個犯罪決意及計畫下，所為接續之行為，為實質上一罪。所犯竊盜既遂及恐嚇取
    財犯行，犯意有別，行為互殊且罪名不同，為實質上競合之數罪併罰關係，應予
    分論併罰。至公訴人另認被告竊取被害人所有機車一輛之事實，除據被告堅決否
    認在卷外，亦據證人，即被害人戊○○證稱，被告索取金錢財物時，亦告知機車
    非其所行竊，是公訴人對此部分並無證據足以證明，本院亦查無其他證據證明，
    本應為被告無罪之諭知，惟公訴人認此部分與起訴竊盜皮夾，且經本院認定有罪
    之部分，為連續犯之裁判上一罪關係，本院自不另為無罪之諭知。爰審酌被告正
    值青壯之年，竟不思循正當途逕賺取財物，而以非法方法，竊盜其友人之皮夾，
    致被害人無法尋獲其下落，對被害人所造成實質損害之犯罪動機、目的、手段及
    犯罪之結果；及被告犯罪後始終否認犯行之犯罪後態度等一切情狀，分別各量處
    如主文所示之刑，並均諭知易科罰金之折算標準。另定其執行刑及折算罰金之標
    準。
據上論斷，應依刑事訴訟法第二百九十九條第一項前段，刑法第三百二十條第一項、
刑法第三百四十六條第一項、第三項、第二十六條前段、第四十一條第一項前段、第
五十一條第五款，罰金罰鍰提高標準條例第一條前段、第二條，判決如主文。
本案經檢察官陳雅譽到庭執行職務。
中      華      民      國    九十三    年      五      月    十七      日
                                      臺灣桃園地方法院刑事第六庭
                                          審判長法  官  林  孟  宜
                                                法  官  陳  永  來
                                                法  官  錢  建  榮
右正本證明與原本無異。
如不服本判決，應於判決送達後十日內向本院提出上訴狀( 應附繕本 )，上訴於臺灣
高等法院。
                                    書記官   劉寶霞
中      華      民      國    九十三    年      五      月    十七      日
附錄本案論罪科刑法條全文
刑法第三百二十條第一項
意圖為自己或第三人不法之所有，而竊取他人之動產者，為竊盜罪，處五年以下有期
徒刑、拘役或五百元以下罰金。
意圖為自己或第三人不法之利益，而竊佔他人之不動產者，依前項之規定處斷。
前二項之未遂犯罰之。
刑法第三百四十六條第三項
意圖為自己或第三人不法之所有，以恐嚇使人將本人或第三人之物交付者，處六月以
上五年以下有期徒刑，得併科一千元以下罰金。
以前項方法得財產上不法之利益，或使第三人得之者，亦同。
前二項之未遂犯罰之。
